【裁判字號】    98,交聲,181
【裁判日期】    980720
【裁判案由】    違反道路交通管理處罰條例
【裁判全文】
臺灣宜蘭地方法院交通事件裁定         98年度交聲字第181號
移送  機關  交通部公路總局臺北區監理所宜蘭監理站
異  議  人
即受處分人  甲○○
上列受處分人因違反道路交通管理處罰條例案件，對於交通部公
路總局臺北區監理所宜蘭監理站於民國98年4月22日所為之宜監
字第裁43-QQ0000000號裁決處分，聲明異議，本院裁定如下：
    主  文
異議駁回。
    理  由
一、原處分機關係以：異議人即受處分人甲○○駕駛車牌號碼IU
    -2619號自用小客車，於民國98年1月27日10時58分許，行經
    宜蘭市○市道路與縣道192線路口，於該路口交通號誌紅燈
    亮起後通過停止線，為宜蘭縣政府警察局交通警察隊在該處
    所設置之科學儀器採證拍照，即以異議人不遵守道路交通標
    線之指示為由逕行製單舉發，異議人接獲舉發違反道路交通
    管理事件通知單後，於應到案日期前向原處分機關陳述意見
    ，經原處分機關函請舉發機關調查結果，仍認異議人確有上
    開違規行為，原處分機關乃依道路交通管理處罰條例第60條
    第2項第3款規定，裁處罰鍰新臺幣（下同）9百元。
二、聲明異議意旨略以：異議人突然看見紅燈亮起立即踩煞車，
    且擔心煞車後方車輛來不及反應發生追撞，始超越停止線停
    車，況異議人停止位置亦未影響交通，異議人實屬善意而無
    違規之念，為此聲明異議，請求撤銷原處分等語。
三、按停止線，用以指示行駛車輛停止之界線，車輛停止時，其
    前懸部分不得伸越該線。而行車管制號誌圓形黃燈用以警告
    車輛駕駛人及行人，表示紅色燈號即將顯示，屆時將失去通
    行路權。車輛面對圓形紅燈表示禁止通行，不得超越停止線
    或進入路口，道路交通標誌標線號誌設置規則第170條第1項
    、第206條第4項、第5項第1款定有明文。又駕駛人駕駛汽車
    ，應遵守道路交通標誌、標線、號誌之指示，道路交通安全
    規則第90條亦有明定。次按汽車駕駛人，駕駛汽車有不遵守
    道路交通標誌、標線、號誌之指示，而本章各條無處罰之規
    定者，處9百元以上1千8百元以下罰鍰，道路交通管理處罰
    條例第60條第2項第3款定有明文。
四、經查：
  (一)異議人駕駛車牌號碼IU-2619號自用小客車，於98年1月27日
    10時58分許，行經宜蘭市○市道路與縣道192線路口，於該
    路口交通號誌紅燈亮起後通過停止線，而有不遵守道路交通
    標線指示之違規事實，有採證照片2張、宜蘭縣政府警察局
    宜警交字第QQ0000000號舉發違反道路交通管理事件通知單1
    張在卷足憑，復為異議人所不爭執，異議人上開違規事實應
    堪認定。
  (二)異議人雖以前詞置辯，然觀諸卷附之採證照片，異議人駕駛
    車牌號碼IU-2619號自用小客車係於紅燈亮後已達4.3秒仍有
    超越停止線情事，暨於紅燈亮後5.5秒仍持續行駛超越停止
    線，有採證照片2張在卷可稽，顯見異議人駕駛上開自用小
    客車超越宜蘭市○市道路與縣道192線路口之停止線時，該
    路口之號誌應已顯示紅燈達4.3秒，異議人仍駛越停止線而
    遭連續拍照後逕行舉發，縱異議人當時確有煞車，亦僅係降
    低車行速度，無礙其於管制號誌顯示為紅燈時，仍駕車超越
    停止線之認定。況汽車駕駛人本有隨時注意交通號誌變化，
    確實遵守交通號誌管制之義務，而行車管制號誌之設計，於
    綠燈轉為紅燈過程，設有黃燈之緩衝時間，汽車駕駛人看到
    黃燈亮起，應即判斷是否可以通過路口，倘無法通過，即負
    有在停止線後方停止等待之義務，自不得以個人主觀認定無
    礙於交通而恣意不遵守超越停止線，本件異議人駕車駛近該
    路口時，該路口之燈光號誌早已顯示為紅燈，異議人前既有
    黃燈之緩衝時間，其當有足夠之煞停反應時間，斷無異議人
    所稱反應不及之可能，故異議人仍辯稱：伊係突然看到紅燈
    ，一時反應不及而逾越停止線云云，顯不足採。
五、綜上所述，本件異議人駕駛自用小客車確有不遵守道路交通
    標線之指示之違規情事，則原處分機關依道路交通管理處罰
    條例第60條第2項第3款規定，裁處罰鍰9百元，於法並無違
    誤或不當之處。是本件異議為無理由，應予駁回。
六、據上論斷，應依道路交通管理處罰條例第87條第2項、道路
    交通案件處理辦法第19條，裁定如主文。
中    華    民    國    98    年    7     月    20    日
                  交通法庭  法  官  蘇錦秀
以上正本證明與原本無異。
如不服本裁定，應於裁定送達後5日內向本院提出抗告狀（須附
繕本）。
                            書記官  劉晨輝
中    華    民    國    98    年    7     月    21    日


司法院資訊處製作；財團法人民間司法改革基金會備份。
